【裁判字號】    98,婚,52
【裁判日期】    980602
【裁判案由】    履行同居
【裁判全文】
臺灣苗栗地方法院民事判決                98年度婚字第52號
原      告  乙○○
被      告  甲○○
上列當事人間請求履行同居事件，本院於民國98年5 月18日言詞
辯論終結。
    主  文
原告之訴駁回。
訴訟費用新台幣參仟元由原告負擔。
    事實及理由
一、原告起訴主張：
（一）兩造於民國65年5 月8 日結婚，婚後原本感情融洽，育有
      2 名子女，均已成年。詎被告竟於95年4 月26日離家，且
      違反常態長期不歸，原告初以和為貴，百般忍受，詎料被
      告竟得寸進尺，在外居住，不顧家務，經親友多次勸告，
      仍拒絕與原告同居，為此依民法第1001條之規定請求被告
      履行同居。並聲明：被告應與原告同居。
（二）對被告抗辯所為之陳述：被告雖稱願意回家居住，然常口
      說無憑，且兩造之前在臺灣桃園地方法院調解，被告雖稱
      願意返家，然原告提起本件訴訟，迄今已逾半年，被告仍
      不返家，且隱瞞其真正住處，足見被告並無意願與原告共
      同生活。另被告當初離家時將原告之黃金、棉被、奶粉竊
      走，且兩造長久不睦，被告果真返家居住，亦恐有毒害、
      傷害原告之行為，則原告之人身安全將受威脅，為此原告
      亦拒絕將鑰匙交給被告，也不希望被告返家。
二、被告則以：被告願意返家居住。被告確實係於95年4 月離家
    後即未與原告同居，當時係因原告對被告實施家暴，被告為
    自身及子女安全，遂與兩造之子搬出，被告亦想回家居住，
    因原住處房屋亦係被告辛勤工作賺取薪資所購買。被告多次
    欲返家，但原告曾恐嚇要將被告腳打斷，且房屋之門鎖均已
    換掉，被告返家時原告即關閉門窗，或拒接被告電話，鄰居
    里長亦可證明被告曾返家，惟因大門深鎖而無法進入屋內，
    故係原告拒絕被告返家，非被告不願回家等語置辯。
三、查原告主張兩造於65年間結婚，婚後育有2 名子女，均已成
    年。兩造原居住於苗栗縣苗栗市北苗里23鄰嘉慶56號住處，
    嗣於95年4 月被告與2 名子女離家，此後兩造處於分居狀態
    之事實，業據其提出戶籍謄本為證，且為被告所不爭執，自
    堪信為真實。
四、按夫妻互負同居之義務。但有不能同居之正當理由者，不在
    此限，民法第1001條定有明文。本件茲應審酌者，乃被告是
    否有不能同居之正當理由？經查：
（一）證人即兩造之子黃信凱證稱：95年搬出去是因為爸爸對媽
      媽有言語上的威脅，之前爸爸在我面前也打過媽媽，我會
      跟著出去是因為不想在爸爸的暴力陰影下生活，也不能讓
      我媽媽自己生活，所以我跟哥哥一起出去，我爸爸也曾到
      我新竹租屋處大吵大鬧，說要跟我斷絕關係。…我載我媽
      媽回去，按門鈴都沒有人回應，我媽媽先在里長那邊打電
      話聯絡，我爸爸不說話，到家我爸爸也不開門，我們家的
      鎖也確實被爸爸換過。我們一年回去幾次，沒有一次是順
      利到家裡，我哥哥後來也被爸爸趕出來。媽媽是想要回家
      的，但爸爸是有暴力傾向及言語恐嚇的。回到那個家看到
      爸爸也是會害怕。爸爸提出訴訟主要是想離婚，並不是要
      請求履行同居的…離家之前有跟爸爸溝通，爸爸都不願聽
      我們說等語綦詳。查證人為兩造之子，為人子女無不希望
      父母和樂共處，應無設詞誣指原告之理，是證人之前開證
      詞應堪採信。另被告提出之里長證明書亦敘明被告於97年
      9 月間向里長表示想要回家，由里長陪同返回原告住處，
      惟原告大門深鎖且門鎖已經更換，以致無法進入屋內等語
      ，亦核與證人證述之前開情節相符，是自堪認被告抗辯係
      遭原告實施暴力而離家，其後原告更換門鎖拒絕被告返家
      乙節為真實。
（二）兩造曾於97年10月29日在臺灣桃園地方法院進行調解程序
      ，惟調解不成立，協議內容記載略以：相對人稱我願意履
      行同居，但聲請人不讓我回去，且把門鎖更換。聲請人謂
      相對人為何自95年4 月起要離家，又不回家，現在又要履
      行同居，有卷附協議內容表可憑。足見被告已明確表達願
      與原告同居之意，而原告並不同意被告返家。
（三）原告雖提起履行同居之訴，惟於本院審理時，原告自承其
      實不希望被告回來，由法院判駁回好了等語，且一再陳稱
      如果被告果真返家，要是被告對原告下毒誰能負責？誰能
      保障原告之人身安全等語，據此足見原告已明確表達不願
      與被告同居之意。是被告於95年間因遭受原告之暴力行為
      而離家，分居期間原告已將門鎖更換，且拒不與被告溝通
      使被告無法順利返家。原告於本院審理時更清楚表明已不
      願被告返家，且無實證而一再以原告人身安全可能遭被告
      威脅為由，拒絕被告返家。綜上所述，堪認原告主觀上有
      拒絕與被告同居之意，客觀上亦有拒絕被告返家之行為。
      是被告未能履行同居義務，實係原告拒絕與之同居，準此
      以言，被告有不能與原告同居之正當理由。從而，原告主
      張被告拒絕履行同居義務，請求被告應與原告同居，為無
      理由，應予駁回。
五、綜上所述，原告本於民法第1001條之規定請求被告應與原告
    同居，為無理由，應予駁回。
六、據上論結，本件原告之訴為無理由，依民事訴訟法第78條，
    判決如主文。
中    華    民    國    98    年    6     月    2     日
                      家事法庭法  官  曾明玉
以上正本係照原本作成。
如對本判決上訴，須於判決送達後20日之不變期間內，向本院提
出上訴狀
                              書記官  楊思賢
中    華    民    國    98    年    6     月    2     日


司法院資訊處製作；財團法人民間司法改革基金會備份。
